---
title: "Tarea 8"
author: "Martin Santamaria"
date: "14/11/2020"
output:
  pdf_document: default
  html_document:
    df_print: paged
---

```{r setup, include=FALSE}
knitr::opts_chunk$set(echo = TRUE)
```

### Ejercicio 1

Conocemos $\sigma_1$ y $\sigma_2$ por tanto aplicamos el estadístico de contraste

$$Z=\frac{\overline{X}_1-\overline{X}_2}{\sqrt{\frac{\sigma_1^2}{n_1}+\frac{\sigma_2^2}{n_2}}}$$

Si la hipótesis nula es cierta ($\mu_1=\mu_2$), $Z$ se distribuye según una $N(0,1)$

Nuestras hipótesis son

$$
\left\{\begin{array}{ll} 
H_{0}: \mu_1 - \mu_2 = 0\\ 
H_{1}: \mu_1 - \mu_2 \ne 0
\end{array}
\right.
$$

```{r}
alpha = 0.01

n.1 = 25
sigma2.1 = 12
x.barra.1 = 136

n.2 = 16
sigma2.2 = 10
x.barra.2 = 128

z0 = (x.barra.1-x.barra.2)/sqrt((sigma2.1/n.1)+(sigma2.2/n.2))
error = qnorm(1-alpha/2)*sqrt((sigma2.1/n.1)+(sigma2.2/n.2))

p.valor = 2*pnorm(abs(z0),lower.tail = FALSE)
int.conf = c(x.barra.1-x.barra.2-error,x.barra.1-x.barra.2+error)

p.valor
int.conf
```

Dado que $\text{p-valor} < \alpha$, no tenemos evidencias para aceptar $H_0$ por tanto la rechazamos con un nivel de significación $\alpha = 0.01$ aceptando que $\mu_1 \ne \mu_2$ lo cual se observa también con el intervalo de confianza donde $0 \notin (`r round(int.conf[1],2)`,`r round(int.conf[2],2)`)$

### Ejercicio 2

Antes realizaremos el test de la varianza para datos que siguen una normal, para determinar el tipo de test a realizar para contrastar las medias poblacionales cuando no conocemos $\sigma$. El estadístico de contraste es 

$$
F=\frac{\widetilde{S}_1^2}{\widetilde{S}_2^2}
$$

Donde $F \sim F_{n_1-1;n_2-1}$

Nuestras hipótesis son 

$$
\left\{\begin{array}{ll} 
H_{0}: \sigma_1 = \sigma_2\\ 
H_{1}: \sigma_1 \ne \sigma_2
\end{array}
\right.
$$

```{r}
alpha = 0.05
n.1 = 50
n.2 = 100
s2.1 = 20^2
s2.2 = 18^2
x.barra.1 = 1260
x.barra.2 = 1240

f_0 = s2.1/s2.2
p_valor = min((2*pf(f_0,df1 = n.1-1,df2 = n.2-1)),2*pf(f_0,df1 = n.1-1,df2 = n.2-1,lower.tail = FALSE))
p_valor
int.conf = c((s2.1/s2.2)*qf(alpha/2,df1 = n.1-1,df2 = n.2-1),(s2.1/s2.2)*qf(1-alpha/2,df1 = n.1-1,df2 = n.2-1))
int.conf
```

Observamos que el $\text{p-valor} > \alpha = 0.05$ como $1 \in (`r round(int.conf[1],2)`,`r round(int.conf[2],2)`)$ intervalo de confanza con un nivel de significación $\alpha = 0.05$. Por tanto aceptamos la hipótesis nula $H_0$ afirmando la igualdad de varianzas. Por tanto, el estadístico de constraste es

$$
T=\frac{\overline{X}_1-\overline{X}_2}
{\sqrt{(\frac1{n_1}+\frac1{n_2})\cdot 
\frac{((n_1-1)\widetilde{S}_1^2+(n_2-1)\widetilde{S}_2^2)}
{(n_1+n_2-2)}}},
$$

Y las hipótesis son

$$
\left\{\begin{array}{ll} 
H_{0}: \mu_1 - \mu_2 = 0\\ 
H_{1}: \mu_1 - \mu_2 \ne 0
\end{array}
\right.
$$

```{r}
alpha = 0.02

t0 = (x.barra.1-x.barra.2)/sqrt(((1/n.1)+(1/n.2))*((n.1-1)*s2.1+(n.2-1)*s2.2)/(n.1+n.2-2))
error = qt(1-alpha/2,df=n.1+n.2-2)*sqrt(((1/n.1)+(1/n.2))*((n.1-1)*s2.1+(n.2-1)*s2.2)/(n.1+n.2-2))

p.valor = 2*pt(abs(t0),df=n.1+n.2-2,lower.tail = FALSE)
int.conf = c(x.barra.1-x.barra.2-error,x.barra.1-x.barra.2+error)

p.valor
int.conf
```

Dado que $\text{p-valor} < \alpha = 0.02$ rechazamos la hipótesis nula y aceptamos válida la hipótesis alternativa, confirmandose también con el intervalo de confianza donde $0 \notin (`r round(int.conf[1],2)`,`r round(int.conf[2],2)`)$

### Ejercicio 3

Planteamos las hipótesis

$$
\left\{\begin{array}{ll} 
H_{0}: \mu_1 - \mu_2 = 0\\ 
H_{1}: \mu_1 - \mu_2 < 0
\end{array}
\right.
$$

```{r}
muestra.droga.1 = c(20,12,16,18,13,22,15,20)
muestra.droga.2 = c(17,14,12,10,15,13,9,19,20,11)

# Varianzas iguales
t.test(muestra.droga.1, muestra.droga.2, alternative = "less", var.equal = TRUE, conf.level = 0.95)

# Varianzas distintas
t.test(muestra.droga.1, muestra.droga.2, alternative = "less", var.equal = FALSE, conf.level = 0.95)
```

No se observan diferencias significativas en ambos tests. Tenemos un p-valor alto de casi 1 y claramente se observa que el cero está contenido en ambos intervalos de confianza obtenidos. Por tanto aceptamos la hipótesis nula diciendo que no hay diferencias en que la droga 1 sea más efectiva que la droga 2.

### Ejercicio 4

Planteamos las hipótesis

$$
\left\{\begin{array}{ll} 
H_{0}: \mu_1 - \mu_2 = 0\\ 
H_{1}: \mu_1 - \mu_2 \ne 0
\end{array}
\right.
$$

```{r}
set.seed(345)

aleacion1=round(0.2*(rnorm(20))+18.2,2)
aleacion2=c(18.14,17.87,17.53,17.61,17.24,18.01,17.04,17.82,17.97,17.75,18.48,17.34,17.29,16.81,19.21,17.6,17.85,17.98,18.04,18.13,18.26,18.1,18.37,17.48,17.58)

# Varianzas iguales
t.test(aleacion1, aleacion2, alternative = "two.sided", var.equal = TRUE, conf.level = 0.95)

# Varianzas distintas
t.test(aleacion1, aleacion2, alternative = "two.sided", var.equal = FALSE, conf.level = 0.95)
```

No se observan diferencias significativas en ambos tests. Tenemos un p-valor de casi 0 y claramente se observa que el cero **no** está contenido en ambos intervalos de confianza obtenidos. Por tanto aceptamos la hipótesis alternativa diciendo que hay diferencias entre la dureza media de los dos tipos de aleaciones.

### Ejercicio 5

1)

```{r}
ibiza = c(200,500-200)
mallorca = c(210,750-210)
matriz = rbind(ibiza,mallorca)
colnames(matriz) = c("Si", "No")
row.names(matriz) = c("Ibiza", "Mallorca")
matriz
```

2) y 3) Planteamos las hipótesis

$$
\left\{\begin{array}{ll} 
H_{0}: p_1 - p_2 = 0\\ 
H_{1}: p_1 - p_2 \ne 0
\end{array}
\right.
$$

```{r}
ptest = prop.test(matriz[,1],rowSums(matriz),alternative = "two.sided",conf.level = 0.95)
ptest
```

Dado que $\text{p-valor} < \alpha = 0.05$ rechazamos la hipótesis nula y aceptamos válida la hipótesis alternativa, confirmandose también con el intervalo de confianza donde $0 \notin (`r round(ptest$conf.int[1],2)`,`r round(ptest$conf.int[2],2)`)$

### Ejercicio 6

Planteamos las hipótesis

$$
\left\{\begin{array}{ll} 
H_{0}: p_1 - p_2 = 0\\ 
H_{1}: p_1 - p_2 \ne 0
\end{array}
\right.
$$

```{r}
matriz = rbind(c(50,30),c(5,15))
names = c("Si Segura", "No Segura")
colnames(matriz) = names
row.names(matriz) = names
matriz
```

Dado que los casos discordantes son mayores a 20 (35 de hecho), podemos utilizar el test de **McNemar**

```{r}
mcnemar.test(matriz)
```

Podemos corroborar esto resultados realizando el test de la **binomial**

```{r}
x = matriz[1,2]
n = x + matriz[2,1]

binom.test(x,n,p=0.5)
```

No hay diferencias significativas en cuanto al p-valor en ambos tests. La evidencia nos sugiere rechazar la hipótesis nula con una significación del 5% y aceptar la hipótesis alternativa de que las proporciones no son iguales.
