---
title: "Tarea 7"
author: "Martin Santamaria"
date: "13/11/2020"
output:
  pdf_document: default
  html_document:
    df_print: paged
---

```{r setup, include=FALSE}
knitr::opts_chunk$set(echo = TRUE)
library("faraway")
library("nortest")
library("car")
library(tidyverse)
```

### Ejercicio 1

1) Planteamos las hipótesis

$$
\left\{\begin{array}{ll} 
H_{0}:\mu = 5.5\\ 
H_{1}:\mu \ne 5.5
\end{array}
\right.
$$

```{r}
resumen1=iris %>% summarise(Media_muestral_Sepal.Length=mean(Sepal.Length),Desviacion_muestral_Sepal.Length=sd(Sepal.Length))

set.seed(333)# por reproducibilidad, para fijar la muestra

muestra_50 = sample(iris$Sepal.Length,size=50,replace = TRUE)

media.poblacional.real = resumen1$Media_muestral_Sepal.Length
media.poblacional.teorica = 5.5

student.test = t.test(x = muestra_50, mu = media.poblacional.teorica, alternative = "two.sided", conf.level = 0.95)
student.test
media.poblacional.real
```

La evidencia nos indica con un $\text{p-valor} < \alpha = 0.05$ que debemos rechazar la hipótesis nula $H_0$. El intervalo de confianza también nos muestra que $`r media.poblacional.teorica` \notin (`r round(student.test$conf.int[1],2)`,`r round(student.test$conf.int[2],2)`)$. Y claramente se observa dado el valor real de $\mu = `r round(media.poblacional.real,2)`$. Por tanto nos quedamos con la hipótesis alternativa $H_1: \mu \ne `r media.poblacional.teorica`$ 

2) El intervalo de confianza del tipo $(-\infty, x_0)$ al $95\%$ de confianza es

```{r}
t.test(x = muestra_50, mu = media.poblacional.teorica, alternative = "less", conf.level = 0.95)$conf.int
```

### Ejercicio 2

```{r}
Sepalo_mayor_5=prop.table(table(iris$Sepal.Length>5))["TRUE"]
Sepalo_mayor_5

set.seed(44)
muestra_30=sample(iris$Sepal.Length,size=30,replace = TRUE)
x=table(muestra_30>5)["TRUE"]
x

phat=as.numeric(prop.table(table(muestra_30>5))["TRUE"])
phat
```

1) Planteamos las hipótesis

$$
\left\{\begin{array}{ll} 
H_{0}: p = 0.75\\ 
H_{1}: p > 0.75
\end{array}
\right.
$$

```{r}
n = 30
p = 0.75

exact = binom.test(x, n, p = p, alternative = "greater", conf.level = 0.95)
aprox = prop.test(x, n, p = p, alternative = "greater", conf.level = 0.95)

exact
aprox
```

Dado que $\text{p-valor} > \alpha = 0.05$ no podemos rechazar la hipótesis nula y tenemos evidencia que $p > 0.75$. 

2) 

```{r}
exact$conf.int
aprox$conf.int
```

La fórmula que se utiliza para el intervalo de confianza del test exacto es la de **Clopper-Pearson** mientras que la que se utiliza para el intervalo de confianza del test aproximado es la de **Wilson**.

3)

Para el test exacto tenemos que

```{r}
exact$statistic
exact$p.value
```

Y para el test aproximado tenemos que

```{r}
aprox$statistic
aprox$p.value
```

### Ejercicio 3

Se tratan de muestras independientes no apareadas al tratarse de muestras de zonas independientes (el fondo y la superficie de la botella). El problema es que no conocemos las varianzas poblacionales ni tampoco si las desviaciones típicas son iguales o no. Haremos primero un test de la varianza para estimar la igualdad o desigualdad de las varianzas. Como nos indican que los datos siguen una distribución normal, no recurriremos al test **no** paramétrico de **Fligner-Killeen** sino que utilizaremos el test de la varianza para datos que siguen una normal.

Consideramos las hipótesis

$$
\left\{\begin{array}{ll} 
H_{0}: \sigma_{fondo} = \sigma_{superficie}\\ 
H_{1}: \sigma_{fondo} \ne \sigma_{superficie}
\end{array}
\right.
$$

```{r}
x = read.table("zinc.txt",header = TRUE, sep = "\t")

var.test(x$bottom,x$surface,alternative = "two.sided",conf.level = 0.95)
```

Observamos un $\text{p-valor} > \alpha = 0.05$, de hecho es un valor bastante alto, por tanto afirmamos que $\sigma_{fondo} = \sigma_{superficie}$ aceptando la hipótesis $H_0$ con un nivel de significación $\alpha = 0.05$. Con esta afirmación, consideramos las siguientes hipótesis

$$
\left\{\begin{array}{ll} 
H_{0}: \mu_{fondo} = \mu_{superficie}\\ 
H_{1}: \mu_{fondo} > \mu_{superficie}
\end{array}
\right.
$$
Dado que $\sigma_{fondo} = \sigma_{superficie}$ el estadístico de constraste es 

$$
T=\frac{\overline{X}_1-\overline{X}_2}
{\sqrt{(\frac1{n_1}+\frac1{n_2})\cdot 
\frac{((n_1-1)\widetilde{S}_1^2+(n_2-1)\widetilde{S}_2^2)}
{(n_1+n_2-2)}}}
$$

Donde $T \sim t_{n_1+n_2-2}$ cuando $H_0$ es cierta.

Procedemos con el test correspondiente

```{r}
media.test = t.test(x$bottom,x$surface,alternative = "greater", var.equal = TRUE, conf.level = 0.95)
media.test
```

Observamos con un $\text{p-valor} > \alpha = 0.05$ que no hay evidencias para rechazar la hipótesis nula e incluso con el intervalo de confianza donde $0 \in (`r round(media.test$conf.int[1],2)`,`r round(media.test$conf.int[2],2)`)$, por tanto aceptamos que $\mu_{fondo} = \mu_{superficie}$ con un nivel de significación $\alpha = 0.05$

### Ejercicio 4

Ya se ha resuelto en el ejercicio anterior.

### Ejercicio 5

Como vimos, el intervalo de confianza es

```{r}
int.conf = c(round(media.test$conf.int[1],2),round(media.test$conf.int[2],2))
int.conf
```

Por tanto la región crítica es $(-\infty,`r int.conf[1]`)$ y la región de aceptación es $(`r int.conf[1]`,`r int.conf[2]`)$
