---
title: "Tarea 4"
author: "Martin Santamaria"
date: "4/11/2020"
output:
  html_document:
    df_print: paged
  pdf_document: default
---

```{r setup, include=FALSE}
knitr::opts_chunk$set(echo = TRUE)
```

### Ejercicio 1

Teniendo en cuenta que el intervalo de confianza con $\sigma$ conocida es

$$
\left(\overline{X} -z_{1-\frac{\alpha}{2}} \frac{\sigma}{\sqrt{n}}, \overline{X}+z_{1-\frac{\alpha}{2}}\frac{\sigma}{\sqrt{n}}
\right)
$$

```{r}
ICZ=function(media,sigma,alpha,n){
  c(media-qnorm(1-alpha/2)*sigma/sqrt(n), media+qnorm(1-alpha/2)*sigma/sqrt(n))
  }
```

El intervalo de confianza, con una confianza del $95$ % para parámetro $\mu$ es

```{r}
alpha = 0.05
sigma = 25
media = 1012
n = 64

ICZ(media,sigma,alpha,n)
```

### Ejercicio 2

Teniendo en cuenta que el intervalo de confianza con $\sigma$ desconocida es

$$
\left( 
\overline{X}-t_{n-1,1-\frac{\alpha}{2}} \frac{\widetilde{S}_{X}}{\sqrt{n}},
\overline{X}+t_{n-1,1-\frac{\alpha}{2}}\frac{\widetilde{S}_{X}}{\sqrt{n}} \right).
$$

```{r}
ICT=function(media,vm,alpha,n){
  c(media-qt(1-alpha/2,df = (n-1))*vm/sqrt(n), media+qt(1-alpha/2,df = (n-1))*vm/sqrt(n))
  }
```

El intervalo de confianza, con una confianza del $98$ % para parámetro $\mu$ es

```{r}
alpha = 0.02
vm = 10.2
media = 86
n = 400

ICT(media,vm,alpha,n)
```

Notemos que $n \ge 100$. Podriamos haber usado también el intervalo que utiliza la normal estandar. Veamos que IC nos hubiese dado como resultado

```{r}
ICZ(media,vm,alpha,n)
```

Los resultados obtenidos son practicamente iguales por no decir que son los mismos. Se verifica la sustitución del IC que utiliza una student por el IC que utiliza una normal. 

### Ejercicio 3

Para este caso, y teniendo una muestra, vamos a utilizar la función `t.test` del paquete `stats`. Incluso en este caso no podemos utilizar las funciones anteriores ya que nuestra muestra es pequeña $(n = 4)$

```{r}
muestra = c(19600,20300,20500,19800)

t.test(muestra, conf.level = 0.95)$conf.int
```

### Ejercicio 4

Teniendo en cuenta que el intervalo de confianza para la varianza de una población normal es

$$
\left( \frac{(n-1)\widetilde{S}_{X}^2}{\chi_{n-1,1-\frac{\alpha}{2}}^2},
\frac{(n-1)\widetilde{S}_{X}^2}{\chi_{n-1,\frac{\alpha}{2}}^2}
\right),
$$

```{r}
ICV = function(vm,alpha,n){
  df = (n-1)
  num = df*vm
  c(num/qchisq(1-alpha/2,df=df),num/qchisq(alpha/2,df=df))
}
```

El IC para el parámetro $\sigma^2$ con una confianza del $99$ % es

```{r}
alpha = 0.01
n = 10
vm = 50^2

ICV(vm,alpha,n)
```

### Ejercicio 5

```{r}
n = 120
p.est = 30/120
n*p.est
n*(1-p.est)
```

Como $n$ es grande $(n \ge 100)$, $n\widehat{p}_{X}\geq 10$ y $n(1-\widehat{p}_{X})\geq 10$, podemos usar la fórmula de Laplace. 

$$
\widehat{p}_{X}\pm z_{1-\alpha/2}\sqrt{\frac{\widehat{p}_{X}
(1-\widehat{p}_{X})}{n}}.
$$

```{r}
ICP = function(p.est,n,alpha = 0.05){
  sqroot = sqrt((p.est)*(1-p.est)/n)
  cuantil = qnorm(1-alpha/2)
  c(p.est-(cuantil*sqroot),p.est+(cuantil*sqroot))
}
```

El IC para la proporción $p$ con una confianza del $95$ % es

```{r}
ICP(p.est,n)
```

También se puede utilizar la función `binom.approx` del paquete `epitools`

```{r}
library(epitools)

#binom.exact(30,n,conf.level = 0.95)
#binom.wilson(30,n,conf.level = 0.95)
binom.approx(30,n,conf.level = 0.95)
```
