---
title: "Tarea 6"
author: "Martin Santamaria"
date: "9/11/2020"
output:
  pdf_document: default
  html_document:
    df_print: paged
---

```{r setup, include=FALSE}
knitr::opts_chunk$set(echo = TRUE)
```

### Ejercicio 1

Se trata de una muestra con varianza conocida y $n = 36$ por tanto se realizará un Z-test. Se quiere verificar si $\mu$ es significativamente menor de $60$ con un nivel de confianza del $95\%$

$$
\left\{\begin{array}{ll} 
H_{0}:\mu = 60\\ 
H_{1}:\mu < 60
\end{array}
\right.
$$

```{r}
# Datos de la muestra en estudio
n = 36
varianza = 144 # Varianza conocida
media.muestral = 62.5
alpha = 0.05
mu_0 = 60
```

```{r}
z_0 = (media.muestral - mu_0)/(sqrt(varianza/n))
error = qnorm(1-alpha)*(sqrt(varianza/n))

# p-valor
pnorm(z_0)

# Intervalo de confianza
c(-Inf,media.muestral+error)
```

Como el $\text{p-valor} > \alpha$ podemos decir que $\mu = 60$ con un nivel de confianza del $95\%$. También nos lo dice el intervalo de confiaza donde $\mu_0 \in (-\infty,65.79)$ con un nivel de significación $\alpha = 0.05$

### Ejercicio 2

Se trata de una muestra con varianza conocida y $n = 100$ por tanto se realizará un Z-test

```{r}
# Datos de la muestra en estudio
n = 100
varianza = 900 # Varianza conocida
media.muestral = 72.5
alpha = 0.10
mu_0 = 70

z_0 = (media.muestral - mu_0)/(sqrt(varianza/n))
```

a) 

$$
\left\{\begin{array}{ll} 
H_{0}:\mu = 70\\ 
H_{1}:\mu \ne 70
\end{array}
\right.
$$

```{r}
error = qnorm(1-alpha/2)*(sqrt(varianza/n))

# p-valor
2*pnorm(abs(z_0),lower.tail = FALSE)

# Intervalo de confianza
(int.conf = c(media.muestral-error,media.muestral+error))
```

Como el $\text{p-valor} > \alpha$ podemos decir que $\mu = 70$ con un nivel de confianza del $90\%$. También nos lo dice el intervalo de confiaza donde $\mu_0 \in ($**```r {round(int.conf[1],2)}```**$,$**```r {round(int.conf[2],2)}```**$)$ con un nivel de significación $\alpha = 0.1$

b) 

$$
\left\{\begin{array}{ll} 
H_{0}:\mu = 70\\ 
H_{1}:\mu > 70
\end{array}
\right.
$$

```{r}
error = qnorm(1-alpha)*(sqrt(varianza/n))

# p-valor
pnorm(z_0,lower.tail = FALSE)

# Intervalo de confianza
(int.conf = c(media.muestral-error,Inf))
```

Como el $\text{p-valor} > \alpha$ podemos decir que $\mu = 70$ con un nivel de confianza del $90\%$. También nos lo dice el intervalo de confiaza donde $\mu_0 \in ($**```r {round(int.conf[1],2)}```**$,$ **$\infty$**$)$ con un nivel de significación $\alpha = 0.1$

c) 

$$
\left\{\begin{array}{ll} 
H_{0}:\mu = 70\\ 
H_{1}:\mu < 70
\end{array}
\right.
$$

```{r}
error = qnorm(1-alpha)*(sqrt(varianza/n))

# p-valor
pnorm(z_0)

# Intervalo de confianza
(int.conf = c(-Inf,media.muestral+error))
```

Como el $\text{p-valor} > \alpha$ podemos decir que $\mu = 70$ con un nivel de confianza del $90\%$. También nos lo dice el intervalo de confiaza donde $\mu_0 \in ($ **$-\infty$**$,$**```r {round(int.conf[2],2)}```**$)$ con un nivel de significación $\alpha = 0.1$

En los tres casos, dada la evidencia obtenida, hemos aceptado la hipótesis $H_0$ rechazando la hipótesis alternativa $H_1$

### Ejercicio 3

Siendo $Z=\dfrac{\overline{X}-\mu_0}{{\sigma}/{\sqrt{n}}}$

Tenemos que ver los casos donde

$Z<z_{\frac{\alpha}2}$ y $Z>z_{1-\frac{\alpha}2}$

Y despejar $\overline{X}$ en ambos casos

```{r}
n = 64
mu_0 = 70
sigma.2 = 16^2
alpha = 0.01
z.alpha.medios = qnorm(alpha/2)
z.1.menos.alpha.medios = qnorm(1-alpha/2)
(media.muestral.L = z.alpha.medios * sqrt(sigma.2/n) + mu_0)
(media.muestral.U = z.1.menos.alpha.medios * sqrt(sigma.2/n) + mu_0)
```

Así tenemos que para $\overline{x} \in (-\infty,$**```r {round(media.muestral.L,2)}```**$)\cup($**```r {round(media.muestral.U,2)}```**$,+\infty)$ estaríamos en la zona de rechazo y por tanto rechazaríamos la hipótesis nula $H_0$ con un nivel de significación $\alpha = 0.01$

### Ejercicio 4

```{r}
# Datos de la muestra en estudio
n = 1600
varianza = 2000^2 # Varianza conocida
media.muestral = 45000
alpha = 0.01
mu_0 = 43500
```

Planteamos las hipótesis

$$
\left\{\begin{array}{ll} 
H_{0}:\mu = 43500\\ 
H_{1}:\mu \ne 43500
\end{array}
\right.
$$

```{r}
z_0 = (media.muestral - mu_0)/(sqrt(varianza/n))
error = qnorm(1-alpha/2)*(sqrt(varianza/n))

# p-valor
2*pnorm(abs(z_0),lower.tail = FALSE)

# Intervalo de confianza
(int.conf = c(media.muestral-error,media.muestral+error))
```

El $\text{p-valor} < \alpha$, por tanto rechazamos $H_0$ y nos quedamos con la hipótesis alternativa $H_1$. El intervalo de confianza nos muestra lo mismo, donde $\mu_0 \notin ($**```r {toString(round(int.conf[1],2))}```**$,$**```r {toString(round(int.conf[2],2))}```**$)$

### Ejercicio 5

Realizamos cada Z-test en particular

1) 

$$
\left\{\begin{array}{ll} 
H_{0}:\mu = 44000\\ 
H_{1}:\mu > 44000
\end{array}
\right.
$$

```{r}
mu_0 = 44000
z_0 = (media.muestral - mu_0)/(sqrt(varianza/n))

# p-valor
pnorm(z_0,lower.tail = FALSE)
```

El $\text{p-valor} < \alpha$, por tanto rechazamos $H_0$ y nos quedamos con la hipótesis alternativa $H_1$. El intervalo de confianza nos muestra lo mismo, donde $\mu_0 \notin ($**```r {toString(round(int.conf[1],2))}```**$,$**```r {toString(int.conf[2])}```**$)$

2) 

$$
\left\{\begin{array}{ll} 
H_{0}:\mu = 46250\\ 
H_{1}:\mu > 46250
\end{array}
\right.
$$

```{r}
mu_0 = 46250
z_0 = (media.muestral - mu_0)/(sqrt(varianza/n))
error = qnorm(1-alpha)*(sqrt(varianza/n))

# p-valor
pnorm(z_0,lower.tail = FALSE)

# Intervalo de confianza
(int.conf = c(media.muestral-error,Inf))
```

Como el $\text{p-valor} > \alpha$ podemos decir que $\mu = 46250$ y aceptamos la hipótesis nula $H_0$ con un nivel de confianza del $99\%$. También nos lo dice el intervalo de confiaza donde $\mu_0 \in ($**```r {toString(round(int.conf[1],2))}```**$,$**```r {toString(int.conf[2])}```**$)$ con un nivel de significación $\alpha = 0.01$

### Ejercicio 6

Tenemos una muestra grande ($n \ge 40$) pero vamos a realizar de todos modos un T-test para este caso dado que no conocemos $\sigma$. Recordemos

$$T= \frac{\overline{X}-\mu_0}{\frac{\widetilde{S}_X}{\sqrt{n}}} \sim t_{n-1}$$

```{r}
n = 100
media.muestral = 0.978
desviacion.muestral = 0.10
alpha = 0.05
mu_0 = 1
```

1)

$$
\left\{\begin{array}{ll} 
H_{0}:\mu = 1\\ 
H_{1}:\mu \ne 1
\end{array}
\right.
$$

```{r}
t_0 = (media.muestral - mu_0)/(desviacion.muestral/sqrt(n))
error = qt(1-alpha/2,df=n-1)*(desviacion.muestral/sqrt(n))

# p-valor
2*pt(abs(t_0),df=n-1,lower.tail = FALSE)

# Intervalo de confianza
(int.conf = c(media.muestral-error,media.muestral+error))
```

Las evidencias nos indican que debemos rechazar $H_0$ e inclinarnos por $H_1$ dado que $\text{p-valor} < \alpha$ y $\mu_0 \notin ($**```r {toString(round(int.conf[1],3))}```**$,$**```r {toString(round(int.conf[2],3))}```**$)$. El valor del $\text{p-valor}$ es muy cercano al establecido en $\alpha = 0.05$. $\mu$ no es muy diferente o distante de 1. Veamos el segundo caso, pero antes veamos que resultados hubiesemos obtenido si en vez de realizar un T-Test, hubiesemos hecho un Z-test dado que $n$ es grande ($n \ge 40$).

```{r}
error = qnorm(1-alpha/2)*(desviacion.muestral/sqrt(n))

# p-valor
2*pnorm(abs(t_0),lower.tail = FALSE)

# Intervalo de confianza
(int.conf = c(media.muestral-error,media.muestral+error))
```

Como vemos, el $\text{p-valor}$ está muy cercano al $\text{p-valor}$ calculado anteriormente y los extremos del intervalo de confianza coinciden hasta la tercera cifra decimal. Se justifica la aplicación de un Z-test cuando $n$ es grande. 

Pasemos al segundo caso

2)

$$
\left\{\begin{array}{ll} 
H_{0}:\mu = 1\\ 
H_{1}:\mu > 1
\end{array}
\right.
$$

```{r}
error = qt(1-alpha,df=n-1)*(desviacion.muestral/sqrt(n))

# p-valor
pt(t_0,df=n-1,lower.tail = FALSE)

# Intervalo de confianza
(int.conf = c(media.muestral-error,Inf))
```

Como el $\text{p-valor} > \alpha$ podemos decir que $\mu = 1$ con un nivel de confianza del $95\%$. También nos lo dice el intervalo de confiaza donde $\mu_0 \in ($**```r {toString(round(int.conf[1],2))}```**$,$**```r {toString(int.conf[2])}```**$)$ con un nivel de significación $\alpha = 0.05$

¿Y si hubiesemos considerado el otro caso donde $\mu_0 < 1$? Veamoslo

3)

$$
\left\{\begin{array}{ll} 
H_{0}:\mu = 1\\ 
H_{1}:\mu < 1
\end{array}
\right.
$$

```{r}
# p-valor
pt(t_0,df=n-1)

# Intervalo de confianza
(int.conf = c(-Inf,media.muestral+error))
```

De nuevo, las evidencias nos indican que debemos rechazar $H_0$ e inclinarnos por $H_1$ dado que $\text{p-valor} < \alpha$ y $\mu_0 \notin ($**```r {toString(int.conf[1])}```**$,$**```r {toString(round(int.conf[2],3))}```**$)$.
