---
title: "Tarea 5"
author: "Martin Santamaria"
date: "4/11/2020"
output:
  html_document: default
  pdf_document: default
---

```{r setup, include=FALSE}
knitr::opts_chunk$set(echo = TRUE)
```

### Ejercicio 1

Recordemos que la **amplitud** del intervalo de confianza usando la fórmulade Laplace es 

$$
A=2 z_{1-\frac{\alpha}{2}} \sqrt{\frac{\widehat{p}_{X} (1-\widehat{p}_{X})}{n}}.
$$

En el peor de los casos $\widehat{p}_{X} (1-\widehat{p}_{X})$ vale $\frac{1}{4}$

Despejando $n$ nos queda

$$n > \left(\frac{z_{1-\frac{\alpha}{2}}}{A}\right)^2$$

```{r}
n.minimo = function(alpha,A){
  ceiling(((qnorm(1-alpha/2))/A)^2)
}
```

```{r}
alpha = 0.1
A = 0.01

n = n.minimo(alpha,A)
```

Por tanto el tamaño de la muestra mínimo que se debe tomar es de ```r {toString(n)}``` ordenadores.

### Ejercicio 2

Vamos a usar en este caso las funciones `t.test` para el IC de la media y `varTest` del paquete `EnvStats` para el IC de la varianza, aplicadas sobre la muestra. Las fórmulas para el cálculo de ambos intervalos se vieron en la tarea 4.

```{r include=FALSE}
library(EnvStats)
```

```{r}
muestra = c(521, 742, 593, 635, 788, 717, 606, 639, 666, 624)
conf.level = 0.9
```

IC del parámetro $\mu$. Confianza del $90$ %

```{r}
t.test(muestra,conf.level = conf.level)$conf.int
```

IC para el parámetro $\sigma^2$. Confianza del $90$ %

```{r}
varTest(muestra, conf.level = conf.level)$conf.int
```

### Ejercicio 3

Ya hemos planteado la función a utilizar para este caso en el ejercicio $1$

- Para un nivel de confianza del $95\%$ 

```{r}
alpha = 0.05
```

Con un error del 1% 

```{r}
A = 2*0.01

(n.minimo(alpha,A))
```

Con un error del 2%

```{r}
A = 2*0.02

(n.minimo(alpha,A))
```

Con un error del 3%

```{r}
A = 2*0.03

(n.minimo(alpha,A))
```

Con un error del 5%

```{r}
A = 2*0.05

(n.minimo(alpha,A))
```

- Para un nivel de confianza del $99\%$ 

```{r}
alpha = 0.01
```

Con un error del 1% 

```{r}
A = 2*0.01

(n.minimo(alpha,A))
```

Con un error del 2%

```{r}
A = 2*0.02

(n.minimo(alpha,A))
```

Con un error del 3%

```{r}
A = 2*0.03

(n.minimo(alpha,A))
```

Con un error del 5%

```{r}
A = 2*0.05

(n.minimo(alpha,A))
```

```{r}
tabla_n=data.frame(error=c(0.01,0.02,0.03,0.05),n=n.minimo(alpha,c(2*0.01,2*0.02,2*0.03,2*0.05)), conf.level=0.99)
tabla_n
```

### Ejercicio 4

Vamos a recuperar las funciones que utilizamos para calcular tanto el IC de la media como el IC de la varianza de la tarea 4.

```{r}
ICV = function(vm,alpha,n){
  df = (n-1)
  num = df*vm
  c(num/qchisq(1-alpha/2,df=df),num/qchisq(alpha/2,df=df))
}

ICT=function(media,vm,alpha,n){
  c(media-qt(1-alpha/2,df = (n-1))*vm/sqrt(n), media+qt(1-alpha/2,df = (n-1))*vm/sqrt(n))
}
```

```{r}
n = 81
media.muestra = 112
sd.muestral = 36
p.muestral = 30/81
alpha = 0.05
A = 0.1
```

1) IC con una confianza del $95\%$ para el parámetro $\mu$

Como el tamaño de la muestra es menor que $100$, utilizamos la fórmula que utiliza una $t$ de student

```{r}
ICT(media.muestra,sd.muestral,alpha,n)
```

2) IC con una confianza del $95\%$ para el parámetro $\sigma^2$

```{r}
ICV(sd.muestral^2,alpha,n)
```

3) Utilizamos el método de Wilson en este caso dado que no conocemos el valor del parámetro $p$ y $n \le 100$

```{r}
library(epitools)

binom.wilson(30,n,conf.level=0.95)
```

4) Tenemos el valor de $\widehat{p}$ así que podemos utilizar la fórmula siguiente

$$n > \left(2\frac{z_{1-\frac{\alpha}{2}}}{A}\right)^2\widehat{p}_{X} (1-\widehat{p}_{X})$$

```{r}
n.minimo.p = function(alpha,A,p.muestral){
  ceiling(((2*(qnorm(1-alpha/2))/A)^2)*p.muestral*(1-p.muestral))
}

n = n.minimo.p(alpha,A,p.muestral)
```

Se debe tomar un tamaño mínimo de ```r {toString(n)}``` números de reservas.

### Ejercicio 5

1) Utilizamos la fórmula

$$
\left(\overline{X} -z_{1-\frac{\alpha}{2}} \frac{\sigma}{\sqrt{n}}, \overline{X}+z_{1-\frac{\alpha}{2}}\frac{\sigma}{\sqrt{n}}
\right)
$$

```{r}
sigma = 0.03
n = 25
(0.03/sqrt(n))
```

Nos queda que 

$\overline{X} -0.006z_{1-\frac{\alpha}{2}} = 0.32$

$\overline{X} +0.006z_{1-\frac{\alpha}{2}} = 0.34$

Restando ambas ecuaciones (la segunda menos la primera)

$0.012z_{1-\frac{\alpha}{2}} = 0.02$

Despejando $z_{1-\frac{\alpha}{2}}$

$z_{1-\frac{\alpha}{2}} = 1.67$

Realizamos los cálculos para determinar el área $1-\alpha$ encerrada entre $z_{-1.67}$ y $z_{1.67}$. Dicha área es el nivel de confianza del intervalo.

```{r}
area = pnorm(1.67)-pnorm(-1.67)
```

Por tanto el nivel de confianza es del **```r {toString(round(area*100,1))}```** $\%$

2) La fórmula para dicho intervalo es

$$n\geq \left( 2 z_{1-\frac{\alpha}{2}}\frac{\sigma}{A_0}\right)^2.$$

Como dice que la amplitud es de $0.03$ a cada lado de la media muestral, lo que nos está dando es el error, por tanto la amplitud del intervalo será el doble.

```{r}
alpha = 0.01
A = 2*0.03

n.minimo = n.minimo.p = function(alpha,A,sigma){
  ceiling((2*(qnorm(1-alpha/2))*sigma/A)^2)
}

n = n.minimo(alpha,A,sigma)
```

Por tanto el tamaño mínimo que se debe tomar de la muestra es **```r {toString(n)}```**.
