---
title: "Tarea 12"
author: "Martin Santamaria"
date: "24/11/2020"
output: pdf_document
---

```{r setup, include=FALSE}
knitr::opts_chunk$set(echo = TRUE)
```

## Efecto de la luz ambiental en la percepción visual

```{r}
letras.reconocidas=c(9,9,11,4,5,12,15)
luminosidad=rep(c("alta","baja","media"),times=c(3,2,2))

tabla.datos.ANOVA = data.frame(letras.reconocidas,luminosidad)

head(tabla.datos.ANOVA)
```

Realizamos un primer análisis gráfico de la distribución de los datos

```{r}
boxplot(letras.reconocidas ~ luminosidad, 
        data = tabla.datos.ANOVA,
        xlab = "Luminosidad",
        ylab = "Letras Reconocidas")
```

A simple vista el boxplot nos da indicios de rechazar $H_0$. Pasemos a los cálculos manuales y despues haremos uso de la función `aov`

```{r}
ni = table(tabla.datos.ANOVA$luminosidad)
N = sum(ni)

sumas.niveles = aggregate(letras.reconocidas ~ luminosidad, 
                          data = tabla.datos.ANOVA, FUN="sum")
sumas.niveles

medias.niveles = aggregate(letras.reconocidas ~ luminosidad,
                           data=tabla.datos.ANOVA, FUN="mean")
medias.niveles

suma.total = sum(letras.reconocidas)
suma.total

SSTotal = sum(tabla.datos.ANOVA$letras.reconocidas^2)-(suma.total^2)/N
SSTotal

SSTr = sum(sumas.niveles[,2]^2/ni)-(suma.total^2)/N
SSTr

SSE = SSTotal-SSTr
SSE
```

### Estadísticos del contraste

```{r}
k = 3

MStr = SSTr/(k-1)
MSE = SSE/(N-k)
est.con = MStr/MSE

p.valor = pf(est.con,k-1,N-k,lower.tail = FALSE)
p.valor
```

Tal como se pudo observar inicialmente con el boxplot, con un p-valor < 0.05, tenemos indicios para rechazar la hipótesis nula y considerar que la media de los tratamientos **no** son iguales. Veamos el resultado de hacer un summary de `aov`

```{r}
X = tabla.datos.ANOVA$letras.reconocidas
F = tabla.datos.ANOVA$luminosidad

summary(aov(X~F))
```

Hemos obtenido el mismo resultado y por tanto la misma conclusión a la que hemos llegado realizando los cálculos a mano. Calculamos los estadísticos de contraste máximos

```{r}
est.con.max.0.05 = qf(0.05,k-1,N-k,lower.tail = FALSE)
est.con.max.0.01 = qf(0.01,k-1,N-k,lower.tail = FALSE)
```

Para un nivel de significación $\alpha = 0.05$ tenemos que el estadístico máximo de contraste es $`r round(est.con.max.0.05,2)`$ y claramente $`r round(est.con,2)` > `r round(est.con.max.0.05,2)`$. Para un nivel de significación $\alpha = 0.01$ tenemos que el estadístico máximo de contraste es $`r round(est.con.max.0.01,2)`$ y $`r round(est.con,2)` > `r round(est.con.max.0.01,2)`$. Para un nivel de significación $\alpha < 0.01$ nuestro estadístico de contraste entra en la zona de aceptación y en ese caso, no podemos rechazar la hipótesis nula $H_0$.

Vamos a realizar la comparación por pares

### Test T de Bonferroni

```{r}
pares = rbind(c(1,2),c(1,3),c(2,3))

est.contraste.pares = (medias.niveles[pares[,1],2]-medias.niveles[pares[,2],2])/
                      (sqrt(MSE*(1/ni[pares[,1]]+1/ni[pares[,2]])))

pares = cbind(pares,est.contraste.pares)

calculo.p.valor = function(x){2*(pt(abs(x),N-k,lower.tail = FALSE))}

p.valores = sapply(est.contraste.pares,calculo.p.valor)

pares = cbind(pares,p.valores)

pares[which(p.valores < 0.05/choose(k,2)),]
```

El test nos indica que hay diferencias de medias entre la luminosidad alta y baja y entre la luminosidad baja y media. No ocurre lo mismo con las medias de la luminosidad alta y media. Podemos utilizar la función `pairwise.t.test` y ver que resultado nos devuelve

```{r}
pairwise.t.test(X,F,p.adjust.method = "bonferroni")
```

Teniendo en cuenta un nivel de significación $\alpha = 0.05$ obtenemos las mismas conclusiones. Pasemos ahora a realizar el test **T de Holm**

### Test T de Holm

```{r}
pares.ord = pares[order(pares[,4]),]

p.valores.ajust=pares.ord[,4]*(choose(k,2)+1-1:choose(k,2))
pares.ord = cbind(pares.ord,p.valores.ajust)
round(pares.ord,12)

round(pares.ord[which(pares.ord[,5] <= 0.05),],6)
```

El test de Holm nos indica que todas las medias de todos los factores son diferentes entre sí, a diferencia del test T de Bonferroni. Veamos que nos dice la función pairwise.t.test

```{r}
pairwise.t.test(X,F,p.adjust.method = "holm")
```

Misma conclusión con un nivel de significación $\alpha = 0.05$. Siendo más potente el test de Holm, nos inclinaríamos por este último. Sin embargo, me gustaría realizar un test más para desempatar. El **Contraste de Duncan**

### Contraste de Duncan

```{r}
library(agricolae)

resultado.anova = aov(X~F)

duncan.test(resultado.anova,"F",group=TRUE)$group
```

Obtenemos las mismas conclusiones que con el test de Holm, por tanto, concluimos en que todas las medias de los niveles de luminosidad son distintas entre sí.
