---
title: "Tarea 11"
author: "Martin Santamaria"
date: "23/11/2020"
output: pdf_document
---

```{r setup, include=FALSE}
knitr::opts_chunk$set(echo = TRUE)
```

## Contraste del efecto del alcohol en la realización de sumas 

```{r}
cantidad.errores.cometidos=c(2,4,7,8,9,10,10,6)
tratamientos=c(rep("placebo",times=2),rep("cerveza",times=3),rep("pelotazo",times=3))

tabla.datos.ANOVA = data.frame(cantidad.errores.cometidos,tratamientos)

head(tabla.datos.ANOVA)
```

Realizamos un primer análisis gráfico de la distribución de los datos

```{r}
boxplot(cantidad.errores.cometidos ~ tratamientos, 
        data = tabla.datos.ANOVA,
        xlab = "Tratamiento",
        ylab = "Errores Cometidos")
```

A simple vista el boxplot nos da indicios de rechazar $H_0$. Pasemos a los cálculos manuales y despues haremos uso de la función `aov`

```{r}
ni = table(tabla.datos.ANOVA$tratamientos)
N = sum(ni)

sumas.niveles = aggregate(cantidad.errores.cometidos ~ tratamientos, 
                          data = tabla.datos.ANOVA, FUN="sum")
sumas.niveles

suma.total = sum(cantidad.errores.cometidos)
suma.total

SSTotal = sum(tabla.datos.ANOVA$cantidad.errores.cometidos^2)-(suma.total^2)/N
SSTotal

SSTr = sum(sumas.niveles[,2]^2/ni)-(suma.total^2)/N
SSTr

SSE = SSTotal-SSTr
SSE
```

### Estadísticos del contraste

```{r}
k = 3

MStr = SSTr/(k-1)
MSE = SSE/(N-k)
F = MStr/MSE

p.valor = pf(F,k-1,N-k,lower.tail = FALSE)
p.valor
```

Tal como se pudo observar inicialmente con el boxplot, con un p-valor < 0.05, tenemos indicios para rechazar la hipótesis nula y considerar que la media de los tratamientos **no** son iguales. Veamos el resultado de hacer un summary de `aov`

```{r}
X = tabla.datos.ANOVA$cantidad.errores.cometidos
F = tabla.datos.ANOVA$tratamientos

summary(aov(X~F))
```

Hemos obtenido el mismo resultado y por tanto la misma conclusión a la que hemos llegado realizando los cálculos a mano.
