---
title: "ANOVA"
author: "Martin Santamaria"
date: "22/11/2020"
output: html_document
---

```{r setup, include=FALSE}
knitr::opts_chunk$set(echo = TRUE)
Sys.setenv(RETICULATE_PYTHON = "/Python38")
library(reticulate)
```

### Muestras

```{r}
Incremento.celular=c(
  62.6,50.9,45.5,29.5,24.9,59.6,44.3,41.1,22.8,17.2,
  64.5,47.5,29.8,19.2,7.8,59.3, 49.5,38.3,20.6,10.5,
  58.6,48.5,40.2,29.2,17.8,64.6,50.4,38.5,24.1,22.1,
  50.9,35.2,30.2,22.6,22.6,56.2,49.9,27.0,32.7,16.8,
  52.3,42.6,40.0, 24.4,15.9,62.8,41.6,33.9,29.6,8.8)

nivel.Presion=rep(c("0.0","0.083","0.29","0.50","0.86"),times=10)

tabla.datos.ANOVA = data.frame(Incremento.celular,nivel.Presion)
head(tabla.datos.ANOVA)
```

### Gráficos

```{r}
presion = as.numeric(as.character(tabla.datos.ANOVA$nivel.Presion))
plot(presion,tabla.datos.ANOVA$Incremento.celular,type="p",
     pch=18,cex=2,xlab="Nivel de CO2",ylab="% de masa celular")

plot(1:50,tabla.datos.ANOVA$Incremento.celular,type="p",pch=17,
     xlab="Número de microorganismo (por nivel)",ylab="% de incremento de masa celular",cex=0)
points(1:10,tabla.datos.ANOVA$Incremento.celular[seq(from=1,to=46,by=5)],pch=18,cex=1.5)
points(11:20,tabla.datos.ANOVA$Incremento.celular[seq(from=2,to=47,by=5)],pch=15,cex=1.5)
points(21:30,tabla.datos.ANOVA$Incremento.celular[seq(from=3,to=48,by=5)],pch=17,cex=1.5)
points(31:40,tabla.datos.ANOVA$Incremento.celular[seq(from=4,to=49,by=5)],pch=19,cex=1.5)
points(41:50,tabla.datos.ANOVA$Incremento.celular[seq(from=5,to=50,by=5)],pch=8,cex=1.5)

lines(c(0,50),c(mean(tabla.datos.ANOVA$Incremento.celular),
                mean(mean(c(tabla.datos.ANOVA$Incremento.celular)))),lwd=3,col="red")
text(5,mean(mean(tabla.datos.ANOVA$Incremento.celular)-2),"Media global",col="red")

for (i in 1:5){lines(c(0+10*(i-1),10*i),
          c(mean(tabla.datos.ANOVA$Incremento.celular[seq(from=i,to=46+i,by=5)]),
          mean(tabla.datos.ANOVA$Incremento.celular[seq(from=i,to=46+i,by=5)])),lwd=3)}

text(20,mean(tabla.datos.ANOVA$Incremento.celular[seq(from=1,to=46,by=5)]),
     "Media del Nivel 0.0")
text(30,mean(tabla.datos.ANOVA$Incremento.celular[seq(from=2,to=47,by=5)]),
     "Media del Nivel 0.083")
text(40,mean(tabla.datos.ANOVA$Incremento.celular[seq(from=3,to=48,by=5)]-1),
     "Media del Nivel 0.29")
text(20,mean(tabla.datos.ANOVA$Incremento.celular[seq(from=4,to=49,by=5)]),
     "Media del Nivel 0.50")
text(30,mean(tabla.datos.ANOVA$Incremento.celular[seq(from=5,to=50,by=5)]),
     "Media del Nivel 0.86")
```

### Estadísticos

```{r}
sumas.niveles = aggregate(Incremento.celular ~ nivel.Presion,
                          data = tabla.datos.ANOVA, FUN="sum")
sumas.niveles

medias.niveles = aggregate(Incremento.celular ~  nivel.Presion,
                           data=tabla.datos.ANOVA, FUN="mean")
medias.niveles

suma.total = sum(tabla.datos.ANOVA$Incremento.celular)
suma.total

media.muestral = mean(tabla.datos.ANOVA$Incremento.celular)
media.muestral
```

```{r}
(ni=table(tabla.datos.ANOVA$nivel.Presion))
(N=sum(ni))
```

$$SS_{Total}=\sum\limits_{i=1}^k\sum\limits_{j=1}^{n_i} (X_{ij}-\overline{X}_{\bullet\bullet})^2=\sum\limits_{i=1}^k\sum\limits_{j=1}^{n_i} X_{ij}^2 - \dfrac{T_{\bullet\bullet}^2}{N}$$

```{r}
(SSTotal1 =sum((tabla.datos.ANOVA$Incremento.celular-media.muestral)^2))

(SSTotal = sum(tabla.datos.ANOVA$Incremento.celular^2)-(suma.total^2)/N)
```

$$SS_{Tr}=\sum\limits_{i=1}^k n_i
(\overline{X}_{i\bullet}-\overline{X}_{\bullet\bullet})^2=\sum\limits_{i=1}^k \dfrac{T_{i\bullet}^2}{n_i} -\dfrac{T_{\bullet\bullet}^2}{N}$$

```{r}
(SSTr1=sum(ni*(medias.niveles[,2]-media.muestral)^2))

(SSTr=sum(sumas.niveles[,2]^2/ni)-(suma.total^2)/N)
```

$$SS_E=\sum\limits_{i=1}^k\sum\limits_{j=1}^{n_i} (X_{ij}-\overline{X}_{i\bullet})^2=SS_{Total}-SS_{Tr}$$

```{r}
(SSE1=sum((tabla.datos.ANOVA$Incremento.celular-medias.niveles[,2])^2))

(SSE=SSTotal-SSTr)
```

### Estadísticos del contraste

```{r}
k=5

(MStr = SSTr/(k-1))

(MSE = SSE/(N-k))

(F = MStr/MSE)

(p.valor = pf(F,k-1,N-k,lower.tail = FALSE))
```

### Boxplot

```{r}
boxplot(Incremento.celular ~ nivel.Presion, data = tabla.datos.ANOVA,
        xlab="Presión",ylab="Incremento celular")
```

```{r}
X = tabla.datos.ANOVA$Incremento.celular
F = tabla.datos.ANOVA$nivel.Presion

summary(aov(X~F))
```

## Test T de Bonferroni

```{r}
(pares = rbind(c(1,2),c(1,3),c(1,4),c(1,5),c(2,3),c(2,4),c(2,5),c(3,4),c(3,5),c(4,5)))

(est.contraste.pares = (medias.niveles[pares[,1],2]-medias.niveles[pares[,2],2])/
    (sqrt(MSE*(1/ni[pares[,1]]+1/ni[pares[,2]]))))

(pares = cbind(pares,est.contraste.pares))
```

```{r}
calculo.p.valor = function(x){2*(pt(abs(x),N-k,lower.tail = FALSE))}

(p.valores = sapply(est.contraste.pares,calculo.p.valor))

(pares = cbind(pares,p.valores))

pares[which(p.valores < 0.05/choose(k,2)),]
```

```{r}
pairwise.t.test(X,F,p.adjust.method = "none")

pairwise.t.test(X,F,p.adjust.method = "bonferroni")
```

## Test T de Holm (más potente)

```{r}
(pares.ord = pares[order(pares[,4]),])

p.valores.ajust=pares.ord[,4]*(choose(k,2)+1-1:choose(k,2))
pares.ord = cbind(pares.ord,p.valores.ajust)
round(pares.ord,12)

round(pares.ord[which(pares.ord[,5] <= 0.05),],6)
```

```{r}
pairwise.t.test(X,F,p.adjust.method = "holm")
```

## Contraste de Duncan

```{r}
medias.niveles
```

```{r}
library(agricolae)

resultado.anova = aov(X~F)

duncan.test(resultado.anova,"F",group=FALSE)$comparison
duncan.test(resultado.anova,"F",group=TRUE)$group
```

## Contraste de Tukey (para datos balanceados)

```{r}
TukeyHSD(resultado.anova)
```

## Test de Normalidad para cada uno de los factores (nivel de presión)

```{r}
library(nortest)

lillie.test(X[F=="0.0"])
lillie.test(X[F=="0.083"])
lillie.test(X[F=="0.29"])
lillie.test(X[F=="0.50"])
lillie.test(X[F=="0.86"])
```

## Test de varianza u homocedasticidad (Bartlett)

```{r}
bartlett.test(X ~ F)
```

## Bloques completos aleatorios

```{r}
kilocal = c(1.4,1.1,0.7,1.5,1.2,0.8,1.8,1.3,
            0.7,1.7,1.3,0.8,1.6,0.7,0.1,1.5,
            1.2,0.7,1.7,1.1,0.4,2.0,1.3,0.6)
tratamiento = rep(1:3,8)
bloque = rep(1:8,each=3)
tabla.datos.ANOVA.BLOQUES = data.frame(kilocal,tratamiento,bloque)

head(tabla.datos.ANOVA.BLOQUES)
```

### Estadísticos

$T_{i\bullet} = \sum\limits_{j=1}^b X_{ij}$, suma total del tratamiento $i$-ésimo, $i=1,2,\ldots,k$

```{r}
(sumas.tratamientos = aggregate(kilocal ~ tratamiento,
                                data = tabla.datos.ANOVA.BLOQUES, FUN="sum"))
```

$\overline{X}_{i\bullet} =\dfrac{T_{i\bullet}}{b}$, media muestral del tratamiento $i$-ésimo, $i=1,2,\ldots,k$

```{r}
(medias.tratamientos = aggregate(kilocal ~ tratamiento, 
                                 data = tabla.datos.ANOVA.BLOQUES, FUN="mean"))
```

$T_{\bullet j}=\sum\limits_{i=1}^k X_{ij}$, suma total del bloque $j$-ésimo,  $j=1,2,\ldots,b$

```{r}
(sumas.bloques = aggregate(kilocal ~ bloque, 
                                 data = tabla.datos.ANOVA.BLOQUES, FUN="sum"))
```

$\overline{X}_{\bullet j} =\dfrac{T_{\bullet j}}{k}$, media muestral del bloque $j$-ésimo,  $j=1,2,\ldots,b$

```{r}
(medias.bloques = aggregate(kilocal ~ bloque, 
                            data = tabla.datos.ANOVA.BLOQUES, FUN="mean"))
```

```{r}
(suma.total = sum(tabla.datos.ANOVA.BLOQUES$kilocal))
(media.muestral = suma.total/nrow(tabla.datos.ANOVA.BLOQUES))
(suma.total.cuadrados = sum(tabla.datos.ANOVA.BLOQUES$kilocal^2))
```

### Estadísticos de contraste

$\displaystyle SS_{Total}=T_{\bullet\bullet}^{(2)}-\dfrac{T_{\bullet\bullet}^2}{k\cdot b}$

```{r}
(SST = suma.total.cuadrados-suma.total^2/nrow(tabla.datos.ANOVA.BLOQUES))
```

$\displaystyle SS_{Tr}= \sum\limits_{i=1}^k\dfrac{T_{i\bullet}^2}{b}-\dfrac{T_{\bullet\bullet}^2}{k\cdot b}$

```{r}
num.bloques = 8
(SS.Tr = (1/num.bloques)*sum(sumas.tratamientos[,2]^2)-
    suma.total^2/nrow(tabla.datos.ANOVA.BLOQUES))
```

$\displaystyle SS_{Bl}= \sum\limits_{j=1}^b \dfrac{T_{\bullet j}^2}{k}-\dfrac{T_{\bullet\bullet}^2}{k\cdot b}$

```{r}
num.tratamientos = 3
(SS.Bl = (1/num.tratamientos)*sum(sumas.bloques[,2]^2)-
   suma.total^2/nrow(tabla.datos.ANOVA.BLOQUES))
```

$SS_E=SS_{Total}-SS_{Tr}-SS_{Bl}$

```{r}
(SSE = SST-SS.Tr-SS.Bl)
```

$MS_{Tr}=\dfrac{SS_{Tr}}{k-1}$

```{r}
(MS.Tr = SS.Tr/(num.tratamientos-1))
```

$MS_E = \dfrac{SS_E}{(b-1) (k-1)}$

```{r}
(MSE=SSE/((num.bloques-1)*(num.tratamientos-1)))
```

$MS_{Bl}=\dfrac{SS_{Bl}}{b-1}$

```{r}
(MS.Bl = SS.Bl/(num.bloques-1))
```

$F=\frac{MS_{Tr}}{MS_E}$

```{r}
(est.contraste = MS.Tr/MSE)
```

$p=P(F_{k-1,(k-1)(b-1)}\geq F)$

```{r}
(p=pf(est.contraste,num.tratamientos-1,(num.tratamientos-1)*(num.bloques-1),
      lower.tail = FALSE))
```

### En R

Tener en cuenta que las columnas de los tratamientos y los bloques deben ser factores

```{r}
summary(aov(kilocal ~  as.factor(tratamiento) + as.factor(bloque),
            data = tabla.datos.ANOVA.BLOQUES))
```

### RE

$\widehat{RE}=c+(1-c)\frac{MS_{Bl}}{MS_E}$, dónde $c=\dfrac{b(k-1)}{(bk-1)}$

```{r}
c=num.bloques*(num.tratamientos-1)/(num.bloques*num.tratamientos-1)
(RE=c+(1-c)*MS.Bl/MSE)
```

## ANOVA de dos vías

```{r}
GSI = c(0.90,0.83,1.06,0.67,0.98,0.57,1.29,0.47,1.12,0.66,
        1.30,1.01,2.88,1.52,2.42,1.02,2.66,1.32,2.94,1.63)
temperatura = factor(rep(c(27,16),each=10))
fotoperiodos = factor(rep(c(9,14),times=10))
tabla.datos.GSI = data.frame(GSI,temperatura,fotoperiodos)
head(tabla.datos.GSI)
```

### Estadísticos

```{r}
(suma.combinacion.niveles = aggregate(GSI ~ temperatura+fotoperiodos,
                                      data = tabla.datos.GSI, FUN="sum"))

(media.combinacion.niveles = aggregate(GSI ~ temperatura+fotoperiodos,
                                       data=tabla.datos.GSI, FUN="mean"))

(suma.fotoperiodos = aggregate(GSI ~ fotoperiodos, data=tabla.datos.GSI, FUN="sum"))

(media.fotoperiodos = aggregate(GSI ~ fotoperiodos, data = tabla.datos.GSI, FUN="mean"))

(suma.temperatura = aggregate(GSI ~ temperatura, data = tabla.datos.GSI, FUN="sum"))

(media.temperatura = aggregate(GSI ~ temperatura, data = tabla.datos.GSI, FUN="mean"))

(suma.total = sum(tabla.datos.GSI$GSI))

(media.muestral = mean(tabla.datos.GSI$GSI))

(suma.cuadrados = sum(tabla.datos.GSI$GSI^2))
```

### Estadísticos de contraste

```{r}
a=2; b=2; n=5;
SST = suma.cuadrados - suma.total^2/(a*b*n)

(SSA = (1/(b*n))*sum(suma.fotoperiodos[,2]^2)-suma.total^2/(a*b*n))

(SSB = (1/(a*n))*sum(suma.temperatura[,2]^2)-suma.total^2/(a*b*n))

(SSTr = (1/n)*sum(suma.combinacion.niveles[,3]^2)-suma.total^2/(a*b*n))

(SSAB = SSTr-SSA-SSB)

(SSE = SST-SSTr)
```

### Contraste

```{r}
(MSA = SSA/(a-1))

(MSB = SSB/(b-1))

(MSAB = SSAB/((a-1)*(b-1)))

(MSTr = (SSTr/(a*b-1)))

(MSE = (SSE/(a*b*(n-1))))
```

### En R

Tener en cuenta que las columnas de los tratamientos y los bloques deben ser factores

```{r}
boxplot(GSI ~ fotoperiodos, data = tabla.datos.GSI, xlab="Fotoperíodo",ylab="GSI")
boxplot(GSI ~ temperatura, data = tabla.datos.GSI, xlab="Temperatura",ylab="GSI")
boxplot(GSI ~ fotoperiodos+temperatura, data = tabla.datos.GSI,
        xlab="Combinación Fotoperíodo.Temperatura",ylab="GSI")

summary(aov(GSI ~ fotoperiodos*temperatura, data = tabla.datos.GSI))

# Para los tratamientos
summary(aov(GSI ~ fotoperiodos:temperatura, data = tabla.datos.GSI))
```

### Gráficos de interacción

```{r}
GSI = tabla.datos.GSI$GSI
fotoperiodos = tabla.datos.GSI$fotoperiodos
temperatura = tabla.datos.GSI$temperatura

interaction.plot(fotoperiodos,temperatura,GSI, xlab="fotoperíodo",ylab="GSI")  
interaction.plot(temperatura,fotoperiodos,GSI,xlab="temperatura",ylab="GSI")
```

## ANOVA en `Python`

#### Un factor

```{python}
import numpy as np
import pandas as pd
import matplotlib.pyplot as plt
import scipy.stats as stats
import seaborn as sns
```

```{python}
np.random.seed(2020)
voters_race = np.random.choice(a = ["asiatico","blanco","negro","hispano","otros"],p=[0.05,0.50,0.20,0.10,0.15],size=1000)
voters_age = stats.poisson.rvs(loc=18,mu=25,size=1000)
voters = pd.DataFrame({"race":voters_race,"age":voters_age})
treatments = voters.groupby("race").groups
treatments
```

```{python}
asiatico = voters_age[treatments["asiatico"]]
blanco = voters_age[treatments["blanco"]]
negro = voters_age[treatments["negro"]]
hispano = voters_age[treatments["hispano"]]
otros = voters_age[treatments["otros"]]
```

```{python}
stats.f_oneway(asiatico,blanco,negro,hispano,otros)
```

```{python}
sns.boxplot(x=voters["race"],y=voters["age"])
plt.show()
```

#### Un factor con comparación por pares

```{python}
np.random.seed(2020)
voters_race = np.random.choice(a = ["asiatico","blanco","negro","hispano","otros"],p=[0.05,0.50,0.20,0.10,0.15],size=1000)
white_ages = stats.poisson.rvs(loc=18,mu=33,size=1000)
voters_age = stats.poisson.rvs(loc=18,mu=28,size=1000)
voters_age = np.where(voters_race == "blanco", white_ages, voters_age)
voters = pd.DataFrame({"race":voters_race,"age":voters_age})
treatments = voters.groupby("race").groups
```

```{python}
asiatico = voters_age[treatments["asiatico"]]
blanco = voters_age[treatments["blanco"]]
negro = voters_age[treatments["negro"]]
hispano = voters_age[treatments["hispano"]]
otros = voters_age[treatments["otros"]]
```

```{python}
stats.f_oneway(asiatico,blanco,negro,hispano,otros)
```

```{python}
races = ["asiatico","blanco","negro","hispano","otros"]

race_pairs = []

for race1 in range(4):
  for race2 in range(race1+1,5):
    race_pairs.append((races[race1],races[race2]))

race_pairs

for race1, race2 in race_pairs:
  print(f"**** Comparacion de las poblaciones {race1} y {race2}")
  tt = stats.ttest_ind(voters_age[treatments[race1]],voters_age[treatments[race2]], equal_var=True)
  print(tt)
```

```{python}
from statsmodels.stats.multicomp import pairwise_tukeyhsd
tukey = pairwise_tukeyhsd(endog = voters_age,groups=voters_race,alpha=0.05)

print(tukey.summary())

tukey.plot_simultaneous()

plt.vlines(x=45.46,ymin=-0.5,ymax=4.5,color="red")
plt.show()
```

```{python}
sns.boxplot(x=voters["race"],y=voters["age"])
plt.show()
```

#### Comprobación de las hipótesis del ANOVA

#### Normalidad de todas las subpoblaciones

```{python}
from statsmodels.stats.diagnostic import lilliefors

lilliefors(x=asiatico,dist="norm",pvalmethod="table")
lilliefors(x=blanco,dist="norm",pvalmethod="table")
lilliefors(x=negro,dist="norm",pvalmethod="table")
lilliefors(x=hispano,dist="norm",pvalmethod="table")
lilliefors(x=otros,dist="norm",pvalmethod="table")
```

#### Homocedasticidad

```{python}
from scipy.stats import bartlett
from scipy.stats import levene

bartlett(asiatico,blanco,negro,hispano,otros)
levene(asiatico,blanco,negro,hispano,otros)
```
